【裁判字號】    98,裁,2401
【裁判日期】    981008
【裁判案由】    時效取得地上權
【裁判全文】
最  高  行  政  法  院  裁  定
                                      98年度裁字第2401號
上  訴  人  甲○○
被 上訴 人  苗栗縣苗栗地政事務所
代  表  人  乙○○
上列當事人間時效取得地上權事件，上訴人對於中華民國98年7
月7日臺中高等行政法院98年度訴字第118號判決，提起上訴，本
院裁定如下：
    主  文
上訴駁回。
上訴審訴訟費用由上訴人負擔。
    理  由
一、按對於高等行政法院判決之上訴，非以其違背法令為理由，
    不得為之，行政訴訟法第242條定有明文。依同法第243條第
    1項規定，判決不適用法規或適用不當者，為違背法令；而
    判決有同條第2項所列各款情形之一者，為當然違背法令。
    是當事人對於高等行政法院判決上訴，如依行政訴訟法第24
    3條第1項規定，以高等行政法院判決有不適用法規或適用不
    當為理由時，其上訴狀或理由書應有具體之指摘，並揭示該
    法規之條項或其內容；若係成文法以外之法則，應揭示該法
    則之旨趣，倘為司法院解釋或本院之判例，則應揭示該判解
    之字號或其內容。如以行政訴訟法第243條第2項所列各款情
    形為理由時，其上訴狀或理由書，應揭示合於該條項各款之
    事實。上訴狀或理由書如未依此項方法表明者，即難認為已
    對高等行政法院判決之違背法令有具體之指摘，其上訴自難
    認為合法。
二、上訴人申請就苗栗縣苗栗市○○○段4-23地號土地（下稱系
    爭土地）依時效取得地上權登記。經被上訴人審查後，依土
    地登記規則第118條規定加以公告，公告期間，該土地所有
    權人之一林振弘於民國（下同）96年12月11日向被上訴人提
    出異議，被上訴人乃依土地法第59條規定，將本案移送苗栗
    縣政府不動產糾紛調處委員會調處，嗣經該會97年2月20日
    會議調處結果略以：「本案主張時效取得地上權登記案，經
    核係為無理由，應予駁回，不受理登記。」苗栗縣政府以97
    年3月6日府地籍字第0970033913號函檢送調處紀錄予上訴人
    等，被上訴人嗣並依上開調處結果，以97年3月10日苗登駁
    字第000017號土地登記案件駁回通知書駁回上訴人之申請。
    上訴人不服，於97年3月20日經由被上訴人向苗栗縣政府提
    起訴願，案經苗栗縣政府97年9月8日作成97年苗府訴字第12
    號訴願決定：「原處分撤銷，由被上訴人於決定書送達之次
    日起30日內另為適法之處分。」被上訴人於97年9月18日以
    苗登駁字第000100號土地登記案件駁回通知書駁回上訴人之
    申請，上訴人不服，提起訴願亦遭駁回，遂提起行政訴訟，
    經臺中高等行政法院98年度訴字第118號判決駁回，上訴人
    對之提起上訴，主張：本案在土地所有權人對占有人提起排
    除占有之訴前，上訴人已占有系爭土地50餘年，且本案土地
    所有權人對占有人提起排除占有之訴還在審理中，尚未判決
    確定，證明上訴人占有時效未中斷，上訴人即有權提出主張
    時效取得地上權登記。然而原判決未說明(一)已依土地登記規
    則第118條、土地法第59條第2項及直轄市縣（市）不動產糾
    紛調處委員會設置及調處辦法第18條第2項規定，已向司法
    機關訴請處理，未逾期不起訴者，有何應予駁回其申請登記
    之規定；及(二)如何違反時效取得地上權登記審查要點十二、
    占有時效中斷，無權主張時效取得地上權登記理由；及(三)土
    地所有權人依時效取得地上權登記審查要點十六之規定，提
    出何種足以認定申請案有不合時效取得要件之文件，得以聲
    明異議，足見原判決顯有判決不備理由或理由矛盾之違法等
    語，為其論據。惟本院經核其上訴理由，係就原審取捨證據
    、認定事實之職權行使，指摘其為不當，並就原審已論斷者
    ，泛言未論斷，或就原審所為論斷，泛言其論斷矛盾，而非
    具體表明合於不適用法規、適用法規不當、或行政訴訟法第
    243條第2項所列各款之情形，難認對該判決之如何違背法令
    已有具體之指摘。依首開規定及說明，應認其上訴為不合法
    。
三、據上論結，本件上訴為不合法。依行政訴訟法第249條第1項
    前段、第104條、民事訴訟法第95條、第78條，裁定如主文
    。
中    華    民    國    98    年    10    月    8     日
                    最高行政法院第三庭
                        審判長法官  高  啟  燦
                              法官  姜  素  娥
                              法官  張  瓊  文
                              法官  黃  合  文
                              法官  王  碧  芳
以  上  正  本  證  明  與  原  本  無  異
中    華    民    國    98    年    10    月    12    日
                              書記官  邱  彰  德


司法院資訊處製作；財團法人民間司法改革基金會備份。
